臺灣臺中地方法院刑事判決　　　　　　 94年度金訴緝字第4號
公　訴　人　臺灣臺中地方法院檢察署檢察官
被　　　告　乙○○
上列被告因常業詐欺案件，經檢察官提起公訴（93年度偵字第11
633號），本院判決如下：
    主    文
乙○○幫助共同意圖為自己不法之所有，以詐術使人將本人之物
交付，處有期徒刑肆月，如易科罰金，以參佰元折算壹日。
    犯罪事實
一、乙○○基於幫助他人詐財之間接故意（不確定故意），於民
    國九十一年十二月十三日，至臺中縣大里草湖郵局開立0000
    00-0號帳戶，取得該帳戶之存摺、提款卡後，於九十二年三
    月二十四日，在不詳地點，將該帳戶之存摺、提款卡（包括
    密碼）交予某不詳姓名自稱「丁小美」之成年女子使用，該
    成年女子取得乙○○之前揭郵局存摺及提款卡後，即與另三
    名分別自稱「陳律師」、「鄭會計師」、「謝主任」之成年
    人基於意圖為自己不法所有之犯意聯絡，共同以興業集團國
    際開發有限公司之名義，廣發中獎通知給不特定之人，若有
    人以電話查詢領獎辦法時，即先由「丁小美」告以欲領獎須
    先捐款，並囑對方將所捐款項匯入某帳戶中，另請對方撥打
    「陳律師」、「鄭會計師」、「謝主任」之電話確認，待對
    方誤以為真匯入款項後，再以須加入會員或其他理由，請對
    方繼續匯款，直到對方起疑，即予斷訊，適有丙○○收到該
    中獎通知，乃與「丁小美」等人聯絡而陷於錯誤，依循「丁
    小美」等人之指示，於九十二年四月十六日十二時四十七分
    許匯新臺幣（下同）七萬元入乙○○之前揭郵局帳戶中，該
    「丁小美」等人於款項匯入後，立即於當日以提款卡提領一
    空。嗣因丙○○察覺有異而報警循線查獲乙○○。
二、案經臺中縣警察局霧峰分局報請臺灣臺中地方法院檢察署檢
    察官偵查起訴。
    理  由
一、訊據被告乙○○，固坦承至臺中縣大里草湖郵局開立前揭帳
    戶並取得存摺及提款卡之事實，惟否認有將該帳戶之存摺、
    提款卡交予他人使用，辯稱：伊當時在做零工，擔心所賺薪
    水會遺失，才去開立該郵局帳戶以便存放，但該帳戶開立之
    後，因為一直沒有錢可以存入，所以未曾使用過該帳戶，伊
    平常都將該帳戶之存摺、印章、提款卡裝在同一個塑膠袋內
    ，再放在機車之置物箱裡，伊於開戶七、八個月後，有一天
    騎著機車到中投公路橋下釣魚時，機車被偷，後來機車雖有
    找回，但置物箱內之存摺等物均不見了云云。
二、經查，上揭犯罪事實業據被害人丙○○於警詢及檢察官偵訊
    中指訴綦詳，並有被告大里草湖郵局開戶基本資料及出入明
    細各一份（參偵卷第26～28頁）、被害人收到之中獎通知二
    紙及匯七萬元至被告前揭郵局帳戶內之郵政國內匯款執據一
    份（參偵卷第12～14頁）附卷可稽，而被告該郵局帳戶出入
    明細經核確有被害人匯入之前開款項。又被告在本院陳稱
    伊除了開戶時存入一百元外，就沒有再存入任何款項且沒有
    使用過該帳戶在卷（參本院卷第19頁筆錄），而本院勘驗該
    郵局帳戶之開戶資料及出入明細結果，該帳戶係九十一年十
    二月十三日開戶，當天存入一百元，之後即無款項進出，直
    至九十二年三月二十四日方再存入一千元，但存入後隨即於
    當日以提款卡領出，且自九十二年三月二十六日起至九十二
    年四月二十八日止，計有十四筆以萬元為單位之款項匯入或
    轉入，每筆款項進入後，均立即於當日提領一空，足徵該帳
    戶於九十二年三月二十四日開始即被測試存款、提領，故可
    斷該帳戶應係於該日起交予他人使用無訛，被告於九十三
    年三月十九日在警詢中陳稱：「我於九十二年十二月二十五
    日把自己的存款簿放在機車裡面而遺失，當時沒有報案」（
    參偵卷第8頁筆錄），於九十四年七月二十九日因被緝獲在
    本院訊問中供稱：「我的存摺在去報案前三、四個月丟掉的
    ，我在九十三年六月有去派出所備案」（參本院卷第18頁筆
    錄），於九十四年八月十六日在本院準備程序中供稱：「我
    是開戶後約七、八個月去釣魚，我確定我的存摺、印章等物
    是在去釣魚的時候丟的」（參本院卷第41頁筆錄），九十四
    年九月九日在本院審理中供稱：「（問：你何時發現存摺遺
    失？）九十二年七、八月發現的」、「（問：你去郵局開戶
    後多久去中投公路橋下釣魚？）九十二年十月份就在那邊釣
    魚，那段時間沒有在工作，我丟掉存摺的時間就是九十二年
    十月、十一月份去釣魚的時候」（參本院卷第55～56頁筆錄
    ），綜上可知被告對於何時丟掉該郵局存摺、提款卡，前後
    所陳無一相同，且每次所陳之遺失時間，均在該帳戶遭他人
    利用之後，其所言與事實不符至為灼然，被告該郵局帳戶
    之出入明細資料顯示，前揭十四筆款項匯入或轉入後，僅有
    兩次以現金提領方式領出，其餘均以提款卡提款，而以提款
    卡提款必須輸入提款卡密碼，此乃眾所週知之事，茲被告謂
    其僅遺失存摺、印章、提款卡在卷，則拾獲之人如何知曉提
    款卡密碼而據以提款？若謂被告另書有提款卡密碼，並與提
    款卡放在一起，亦為不可思議之事，令人難以置信，被告
    於九十四年九月九日在本院審理中供稱：「（問：你沒有錢
    開戶做什麼？）那時開戶是說如有錢可以存，那時我本來在
    大里農會也有帳戶，但是這個帳戶很久沒有使用，我是因為
    住郵局比較近，才又去郵局開戶」、「（問：你大里農會存
    摺、印鑑放哪裡？）很久，我也沒有在用，放在家裡」，「
    （問：郵局存摺為何放在機車內？）申請出來就放在機車內
    ，放了七、八個月」（參本院卷第83～84頁筆錄），茲被告
    之該郵局帳戶，於開戶後既無錢可以存入而從未使用過，卻
    將該帳戶之存摺、印章、提款卡長期放在機車之置物箱內，
    此非惟與其處理其大里農會存摺之方式不同，也與一般人之
    經驗法則有違，且存摺、印章、提款卡乃個人重要之物，被
    告竟於其所陳述之九十二年七、八月遺失該存摺等物後未報
    案、未掛失，直到九十三年三月十九日，方至大里草湖郵局
    補辦手續，此經被告在本院供述在卷，並經該郵局之員工周
    秀瓊於警詢中陳述明確（參偵卷第11頁筆錄），顯見被告確
    係將其存摺等物交付他人使用，於他人使用期間，故為不掛
    失之處理甚明，目前社會上一般人防詐之意識高漲，欲為
    詐騙之人必使出相當方法，方能有所得，是以行騙之人當不
    可能將其好不容易才詐得之金錢，存入他人遺失可能隨時遭
    掛失凍結之帳戶內，而冒騙到之錢無法領出之風險，此觀諸
    被告該郵局帳戶之出入明細，可知該帳戶除被害人匯入七萬
    元外，自九十二年三月二十六日起至九十二年四月二十八日
    止，另有十三筆以萬元為單位之款項匯入或轉入，每筆款項
    進入後，均隨即於當日提領一空，若使用該帳戶之人，無把
    握該帳戶沒有問題，不會遭掛失凍結，當不會如此。綜上所
    述，本院認為被告所辯與經驗法則有違且與事實不符，顯係
    卸責之詞，不足採信，本件應係被告主動將其存摺、提款卡
    （包括密碼）交予他人使用，行騙歹徒方能順利得逞。次按
    ，到金融機構開戶申請存摺、提款卡，並無何特別資格之限
    制，故一般人須正常使用存摺、提款卡時，均係自己到金融
    機構申請，以確保己身之財產，若捨此途而借用他人尤其是
    陌生人之存摺、提款卡者，必是心存歹意另有企圖，況現今
    社會上利用人頭帳戶詐財以逃避查緝之犯案方式層出不窮，
    經媒體廣為報導，已成眾所週知之事，被告自無例外，而被
    告雖可能無法確知該成年女子將如何利用其存摺、提款卡，
    然其應可預見刻意使用他人存摺、提款卡者，必作非法之途
    ，詐財當然是其中最有可能之事，卻仍將其前揭郵局存摺、
    提款卡交給該成年女子，且其帳戶果然被用為詐財之工具，
    其容任他人利用其帳戶詐財之行為，已符合預見其發生而其
    發生並不違背其本意之間接故意（不確定故意）之情形。本
    件事證明確，被告犯行應堪認定。
三、該成年女子取得被告之前揭郵局存摺、提款卡後，自稱丁小
    美，與另三名分別自稱「陳律師」、「鄭會計師」、「謝主
    任」之成年人，共同以上述方式向被害人詐財，係共同犯刑
    法第三百三十九條第一項之普通詐欺取財罪，而被告提供其
    上開郵局帳戶予該成年女子詐財，係基於幫助他人詐欺取財
    之間接故意，且所為屬詐欺取財罪構成要件以外之行為。故
    核被告所為，係犯刑法第三十條第一項、第三百三十九條第
    一項之幫助共同詐欺取財罪，依刑法第三十條第二項幫助犯
    之規定減輕其刑。又起訴書雖載被告係涉犯刑法第三十條第
    一項、第三百四十條之幫助常業詐欺取財罪及洗錢防制法第
    二條第二款之掩飾他人因重大犯罪所得財物罪，惟蒞庭公訴
    人當庭陳稱本件被告僅係犯刑法之幫助常業詐欺取財罪，並
    表示予以更正在卷（參本院卷第50頁筆錄）；而按所謂常業
    犯係指行為人以同一犯罪行為之意思，反覆為同一種類之社
    會活動，該社會活動以違反刑法規定之特別犯罪為其主要內
    容，並且以其為經濟生活之主要支柱者，茲該「丁小美」等
    人主觀上是否以詐欺取財為業賴以維生，尚無法查證，且本
    案被害人僅丙○○一人，詐騙之金額為七萬元，客觀上亦難
    認符合常業犯之要件，是以就卷存事證論，該「丁小美」等
    人僅構成刑法第三百三十九條第一項之普通詐欺取財罪，非
    能科以刑法第三百四十條之常業詐欺取財罪，另洗錢防制法
    中所稱之重大犯罪係指該法第三條所列各款之罪名，刑法第
    三百三十九條第一項之普通詐欺取財罪，並非該法第三條所
    列各款罪名之一，故被告提供帳戶供「丁小美」等人使用之
    行為，非惟難認構成幫助常業詐欺罪，亦與洗錢防制法之構
    成要件不該當，是以無論起訴書所載或蒞庭公訴人之主張，
    均有未洽，因本件社會基本事實同一，本院自得變更起訴法
    條予以審理判決。爰審酌被告犯後飾詞卸責毫無悔意，所為
    使被害人損失非淺，且助長他人犯罪危害社會治安等一切情
    狀，量處如主文所示之刑，並諭知易科罰金之折算標準。公
    訴人雖請求本院判處被告有期徒刑一年，然本院認被告僅係
    幫助犯，且其交付本件存摺等物供他人使用縱屬有償行為，
    依目前行情亦在一萬元以內，所得可謂不多，科以上揭刑罰
    應已相當，而足收懲儆之效，公訴人所求尚嫌過重難以憑採
    ，附此敘明。
據上論斷，應依刑事訴訟法第二百九十九條第一項前段、第三百
條，刑法第三百三十九條第一項、第三十條、第四十一條第一項
前段，罰金罰鍰提高標準條例第一條前段、第二條，判決如主文
。
本件經檢察官甲○○到庭執行職務
中　　華　　民　　國　　94　　年　　9 　　月　　16　　日
                        臺灣臺中地方法院刑事第十三庭
                            審判長法  官  陳慧珊
                                  法  官  許月馨
                                  法  官  李秋娟
上為正本係照原本作成
如不服本判決，應於判決送達後十日內向本院提出上訴狀，上訴
於臺灣高等法院臺中分院( 須附繕本 )。
中　　華　　民　　國　　94　　年　　9 　　月　　16　　日
                                  書記官  吳慕先
附錄論罪科刑法條
中華民國刑法第三百三十九條
意圖為自己或第三人不法之所有，以詐術使人將本人或第三人之
物交付者，處五年以下有期徒刑、拘役或科或併科一千元以下罰
金。
以前項方法得財產上不法之利益或使第三人得之者，亦同。
前二項之未遂犯罰之。
